臺灣桃園地方法院民事裁定
110年度消債更字第411號
聲  請  人  
即  債務人  黃志書
代  理  人  劉菁德法扶律師
上列當事人因消費者債務清理條例聲請更生事件，本院裁定如下
：
    主  文
債務人黃志書自民國一一一年三月二十一日下午四時起開始更生
程序。並命司法事務官進行本件更生程序。
    理  由
一、聲請意旨略以：聲請人目前任職於翰章工程有限公司，每月
    薪資約新臺幣（下同）3 萬3000元，名下有4筆共有之不動
    產。無擔保或無優先權之債務總額328 萬9518元，雖曾於民
    國110 年3月間向本院聲請消費者債務清理之調解，然因最
    大債權銀行即永豐商業銀行股份有限公司（下稱永豐銀行）
    所提出之調解方案，聲請人無力負擔，以致調解不成立。又
    聲請人無擔保或無優先權之債務總額未逾1200萬元，且未經
    法院裁定開始清算程序或宣告破產，爰聲請裁定准予更生等
    語。
二、按債務人不能清償債務或有不能清償之虞者，得依消費者債
    務清理條例所定更生或清算程序，清理其債務；債務人無擔
    保或無優先權之債務總額未逾1200萬元者，於法院裁定開始
    清算程序或宣告破產前，得向法院聲請更生；法院開始更生
    程序之裁定，應載明其年、月、日、時，並即時發生效力，
    消費者債務清理條例（下稱消債條例）第3 條、第42條第1
    項及第45條第1 項分別定有明文。又按債務人對於金融機構
    負債務者，在聲請更生或清算前，應向最大債權金融機構請
    求協商債務清償方案，或向其住、居所地之法院或鄉、鎮、
    市、區調解委員會聲請債務清理之調解；協商或調解成立者
    ，債務人不得聲請更生或清算。但因不可歸責於己之事由，
    致履行有困難者，不在此限；消債條例施行前，債務人依金
    融主管機關協調成立之中華民國銀行公會會員，辦理消費金
    融案件無擔保債務協商機制與金融機構成立之協商，準用前
    2 項之規定，同條例第151 條第1 項、第7 項、第8 項、第
    9 項亦規定甚明。
三、經查：
（一）關於前置協商之要件：聲請人前向本院聲請消費者債務清
      理之調解，因永豐銀行所提出之調解方案，聲請人無力負
      擔，以致調解不成立等情，業經本院調取110 年度司消債
      調字第142號卷宗核閱屬實，並有調解程序筆錄、調解不
      成立證明書1 份附卷可按（見司消債調卷第74頁、第78頁
      ），則聲請人聲請更生即合乎協商前置之程序要件。
（二）關於聲請人之債務總額：聲請人於其所提債權人清冊中記
      載債權總金額為328 萬9518元，惟經本院司法事務官函請
      全體債權人陳報債權結果，據最大債權銀行永豐銀行陳報
      聲請人負欠金融機構對外無擔保債權總額合計413 萬467
      元（包含永豐銀行、國泰世華銀行、花旗銀行）（見司消
      債調卷第77頁）；另有非金融機構之合作金庫資產管理股
      份有限公司陳報債權為65萬3012元（見司消債調卷第44頁
      ），依此聲請人負欠無擔保之債務總額為478萬3479元（
      計算式：413 萬467元＋65萬3012元），若以銀行公會就消
      費者債務清理前置調解所得提供之最優惠分180 期零利率
      方案計算，每期還款金額為2萬6575元（計算式：478萬34
      79元÷180 期＝2萬6575元，元以下四捨五入）。
（三）關於聲請人之財產及收入：聲請人名下除坐落於桃園市○○
      區○○里00鄰00號房屋（持分比例：125000/0000000）、桃
      園市○○區○○段000地號土地、同區段471地號土地、同區段
      第530地號土地（持分比例均為1/20），別無任何財產乙
      節，有全國財產稅總歸戶財產查詢清單、上開土地之第一
      類謄本在卷可憑（見司消債調卷第19頁、本院卷第29-33
      頁）。雖據聲請人提出之108 、109 年度綜合所得稅各類
      所得資料清單所示（見司消債調卷第35頁、
　　　本院卷第21頁），於各該年度所得總和為0元、19萬632元
      ，惟聲請人陳報現任職於翰章工程有限公司，每月薪資約
      為3萬3000元，並提出在職證明書為證（見本院卷第45頁
      ），又聲請人經法律扶助基金會律師代理，聲請人應已明
      瞭陳述不實將遭受之不利益，故本院暫以3 萬3000元列計
      其每月收入。
（四）關於聲請人每月必要支出：
    ⒈聲請人個人必要支出：
　　　聲請人陳報其個人必要生活費用為1 萬3639元（包括：伙
      食費6800元、交通費2800元、水電瓦斯費1600元、電話費
      699元、勞健保費899元、生活雜支費500元、醫療費350元
      ），其中勞保費、健保費部分，為現今社會之基礎醫療及
      勞動權利基礎保障支出，其餘支出亦為現今社會日常生活
      所必需，復佐以原告所列必要支出總額，未逾行政院衛生
      福利部所公告110 年桃園市每人每月最低生活費用每人每
      月為1 萬5281元之1.2 倍即1 萬8337元之範圍（參酌消債
      條例第64條之2 第1 項之規定），是以1 萬3639元為聲請
      人個人每月必要之支出，尚屬合理。　　　
    ⒉母親扶養費：
      聲請人自陳每月尚需負擔母親黃姜蘭妹（30年10月20日生
      ，詳本院卷第39頁）扶養費用乙節，依聲請人所提供受扶
      養人黃姜蘭妹之全國財產稅總歸戶資料查詢清單、109年
      度綜合所得稅各類所得資料清單顯示（見本院卷第41-43 
      頁），黃姜蘭妹現年80歲、名下並無不動產，109年無任
      何所得，堪認聲請人之母親黃姜蘭妹確有受扶養之必要。
      又據黃姜蘭妹之戶籍謄本所示，黃姜蘭妹現居於桃園市，
      以行政院衛福部所公布桃園市每人每月最低生活費1 萬52
      81元為標準，佐以聲請人母親之扶養義務人含聲請人共計
      5 人（詳司消債調卷卷第9頁），故聲請人每月應負擔其
      母之扶養費以3056元（計算式：每月最低生活費用1 萬52
      81元÷5 ＝3056元，小數點以下四捨五入）計算為當。
　　⒊子女扶養費用：
      聲請人自陳育有1 名成年子女黃献群（91年生），因現正
      就讀大學，仍有受扶養之必要，並提出成子女黃献群之戶
      籍謄本為證（見本院卷第27頁），本院衡以現今父母扶養
      子女至大學畢業，屬社會常態，故成年子女扶養費用仍屬
      必要。又據黃献群之戶籍謄本所示，黃献群現居於桃園市
      ，以行政院衛福部所公布桃園市每人每月最低生活費1 萬
      5281元為標準，佐以扶養義務人含聲請人及聲請人配偶共
      計2 人（詳司消債調卷卷第10頁），故聲請人每月應負擔
      其子之扶養費以7641元（計算式：每月最低生活費用1 萬
      5281元÷2 ＝7641元，小數點以下四捨五入）計算為當。
　　⒋準此，聲請人之每月必要支出合計為2 萬4336元（計算式
      ：1 萬3639元＋3056元＋7641元）。　　　　
（五）結算：聲請人名下之土地已進入強制執行程序，且聲請人
      之持分僅1/20，客觀上恐變價不易，或價值甚微，本件之
      無擔保債權人難認有受清償之可能。而以聲請人上開收入
      扣除必要支出後，每月僅有8664元可供清償（計算式：3 
      萬3000元－2 萬4336元），顯無法負擔前開分180 期，每
      月2 萬6575元清償之還款方案。是本院審酌聲請人之收入
      財產、勞力及生活費用支出等狀況，堪認其客觀上對於前
      開債務確有不能清償債務之虞情事，而有藉助更生制度調
      整其與債權人間之權利義務關係而重建其經濟生活之必要
      。
四、綜上所述，聲請人係消費者，已達不能清償債務之程度，經
    消費者債務清理調解不成立，且查無消債條例第6 條第3 項
    、第8 條或第46條各款所定應駁回更生聲請之事由，則本件
    聲請應屬有據，爰裁定准許更生，並依同條例第16條第1 項
    規定，命司法事務官進行更生程序如主文所示。
五、本院裁定准許開始更生程序，俾使聲請人得以重建經濟生活
    ，惟本裁定不生免責效力，須聲請人於更生程序中與債權人
    協定更生方案，並持續履行，始能依消債條例第73條免責，
    附此敘明。　　　　
中　　華　　民　　國　　111 　年　　3 　　月　　21　　日
                  民事第三庭  法　官　吳為平
以上正本係照原本作成。
本裁定不得抗告。
本裁定業於111年3月21日下午4時公告。
中　　華　　民　　國　　111 　年　　3 　　月　　21　　日
                              書記官  蘇玉玫 
附記：
本件業已裁定開始更生程序，債權人不論有無執行名義，非依更
生程序，不得行使其權利；債務人亦不得對除有優先權債權人以
外之債權人再為任何清償行為。